【裁判字號】    95,上易,563
【裁判日期】    950914
【裁判案由】    違反石油管理法
【裁判全文】
臺灣高等法院高雄分院刑事判決         95年度上易字第563號
上  訴  人
即  被  告  甲○○
            乙○○
上列上訴人等因違反石油管理法案件，不服臺灣高雄地方法院95
年度易字第310 號中華民國95年6 月30日第一審判決（起訴案號
：臺灣高雄地方法院檢察署94年度偵字第27321 號），提起上訴
，本院判決如下：
    主  文
原判決撤銷。
甲○○違反石油業者設置儲油設備應向設置所在地直轄市主管機
關申請核准規定，未經申請核准而設置儲油設備，致生公共危險
，處有期徒刑伍月，如易科罰金，以佰元折算壹日；扣案之監
視器貳台、油槽個、馬達肆具、油槽管線壹批、柴油貳仟陸佰
公升，均沒收。
乙○○幫助違反石油業者設置儲油設備應向設置所在地直轄市主
管機關申請核准規定，未經申請核准而設置儲油設備，致生公共
危險，處有期徒刑肆月。如易科罰金，以佰元折算壹日。
    事  實
一、甲○○明知「柴油」係石油管理法第2 條第1 項第4 款規定
    之能源製品，未經主管機關高雄市政府核准，不得設置儲油
    設備，且儲存應設有適當之消防及安全防護設施。詎甲○○
    為儲存自港區漁船所取得之柴油，竟未經核准，自民國94年
    9 月15日起，以每月新台幣（下同）3 萬元之租金，向乙○
    ○承租其所有位於高雄市旗津區渡船巷34之1 號之後方社區
    空地，供其私設用以存放柴油之儲油槽3 個、連通船渠之油
    管路、馬達4 具、而私設儲油設備。乙○○明知甲○○欲私
    設儲油設備，竟基於幫助之犯意，將上開土地出租於甲○○
    使用。嗣甲○○為避免私自在住宅區內設置油槽過於醒目，
    另搭建簡單之鐵皮屋以掩飾，及架設監視器2 台避免遭查緝
    ，而將柴油儲存於無任何安全設施之儲油槽內，且因該儲油
    槽所承裝之柴油，可燃性與揮發性高，甲○○並未做任何安
    全維護設施及消防設備，顯危及附近居住民眾之生命、身體
    及財產安全，而致生公共危險。嗣於同年10月27日下午2 時
    10分許，為警當場查獲，並扣得油槽3 個、馬達4 具、油槽
    管線1 批、監視器2 台、柴油2,600公升。
二、案經高雄市政府警察局移送臺灣高雄地方法院檢察署檢察官
    偵查起訴。
    理  由
一、訊據上訴人甲○○矢口否認有違反石油管理法之犯行，辯稱
    ：土地是綽號「古仔」之人叫我幫他租地，其餘的事我就不
    知道了云云。惟查上開事實，業據被告甲○○於原審審理時
    供承不諱，且有中油公司配合取締違法經營油品執行小組現
    場查獲物品登記表、處理違法加儲油（氣）設施執行完畢證
    明、中國石油檢驗報告、油槽管線配置圖、扣押筆錄、扣押
    物品目錄表各1 份、照片44張在卷可稽，被告甲○○前揭自
    白與事實相符，應堪採為認定其犯罪之證據。又本件被告甲
    ○○所私設之儲油槽，位置與門牌號碼高雄市○○區○○路
    42巷34之1 號、34號民宅相連、且右側緊鄰46之11號、46之
    10號、46之9 號，左側則有14之12號，正面有鐵皮搭蓋之停
    車廠，儲油槽容量分別為14,846公升、36,382公升、21,000
    公升，此有上開現場查獲物品登記表、現場圖各1 份在卷可
    稽，徵之被告甲○○所儲存之柴油販賣之油品，其燃點低、
    揮發性高，稍有不慎，即有發生爆燃之危險，然本件被告甲
    ○○卻將儲油槽私設於民宅附近，無阻絕助燃物之設備，猶
    如大型炸彈聳立於住宅區，一旦不慎發生火警引爆油槽，所
    緊鄰之民宅、人、車均恐難倖免。故以被告設備之簡陋，及
    客觀環境觀之，難認其私設儲油設備，無致生公共危險之結
    果。且甲○○始終無法供出綽號「古仔」之真實姓名地址，
    以供法院調查，足見所辯上情，無非卸責之詞，不足採信。
    本件事證明確，其犯行堪以認定。
二、訊據上訴人即乙○○固坦承有於上述時間以每月3 萬元之租
    金出租上開土地予甲○○之事實不諱，惟矢口否認有上開犯
    行，辯稱：我有出租土地予甲○○，但不知道他私設儲油槽
    之事云云。惟查被告乙○○既將其住宅後方之空地出租予甲
    ○○，則甲○○在土地興建儲油槽，加蓋鐵皮屋，豈有不知
    之理？乙○○明知住宅區不得私設儲油槽，竟將土地出租予
    甲○○興建儲油槽，其有幫助之犯意，至為明確。所辯上情
    ，無非卸責之詞，不足採信，犯行堪以認定。
三、核被告甲○○所為，係違反石油管理法第40條第1 項第3款
    規定，且依其情節已致生公共危險，應依同條第3 項規定處
    罰。被告乙○○所為，則係犯刑法第30條第1 項、石油管理
    法第40條第1 項第3 款、第3 項之罪。又被告乙○○幫助他
    人犯罪，為幫助犯，應依刑法第30條第2 項規定減輕其刑。
    又被告等犯罪時之刑法第41條第1 項前段規定：「犯最重本
    刑為5 年以下有期徒刑以下之刑之罪，而受6 個月以下有期
    徒刑或拘役之宣告，因身體、教育、職業、家庭之關係或其
    他正當事由，執行顯有困難者，得以1 元以上3 元以下折算
    1 日，易科罰金。」又被告行為時之易科罰金折算標準，修
    正前罰金罰鍰提高標準條例第2 條前段（現已刪除）規定，
    就其原定數額提高為100 倍折算1 日，則本件被告行為時之
    易科罰金折算標準，應以銀元300 元折算1 日，經折算為新
    臺幣後，應以新臺幣900 元折算為1 日。惟95年7 月1 日修
    正公布施行之刑法第41條第1 項前段則規定：「犯最重本刑
    為5 年以下有期徒刑以下之刑之罪，而受6 個月以下有期徒
    刑或拘役之宣告者，得以新臺幣1,000 元、2,000 元或3,00
    0 元折算1 日，易科罰金。」比較修正前後之易科罰金折算
    標準，以95年7 月1 日修正公布施行前之規定，較有利於被
    告，則應依刑法第2 條第1 項前段，適用修正前刑法第41條
    第1 項前段規定，定其折算標準。
四、原審予以被告等論科，固非無見，惟查被告乙○○僅成立幫
    助犯，而原判決認被告甲○○與乙○○係共犯關係，即有適
    用法則不當之失，自有未合。被告等上訴意旨，否認犯罪，
    均無足取，然原判決既有上述可議，自應由本院將原判決撤
    銷改判。審酌被告甲○○所設置之儲油槽，緊鄰民宅，倘發
    生爆炸意外，將波及無辜民眾，對公共安全造成嚴重威脅。
    被告乙○○僅出租土地，情節較輕等一切情狀，分別量處如
    主文第2 項、第3 項所示之刑，並諭知易科罰金之折算標準
    ，以資懲儆。扣案之柴油槽3 個、馬達4 個、連接油槽管線
    1 批、柴油2,600 公升、監視器鏡頭2 個，為被告甲○○私
    設儲油設備犯罪所用之物，應屬被告甲○○所有，爰依刑法
    第38條第1 項第2 款之規定，均宣告沒收。至於被告甲○○
    搭建之鐵皮屋，雖為供犯罪所用之物，惟將上開鐵皮屋併予
    宣告沒收，與比例原則不符，故不予宣告沒收，附此敘明。
據上論結，應依刑事訴訟法第369 條第1 項前段、第364 條、第
299 條第1 項前段，石油管理法第40條第3 項、第1 項第4 款，
刑法第2 條第1 項前段、第11條前段、第31條、第41條第1 項前
段（修正前）、第38條第1 項第2 款，判決如主文。
本案經檢察官蔡國禎到庭執行職務。
中    華    民    國    95    年    9     月    14    日
                  刑事第三庭    審判長法  官   周賢銳
                                      法  官   黃仁松
                                      法  官   謝宏宗
以上正本證明與原本無異。
本判決不得上訴。
中    華    民    國    95    年    9     月    15    日
                                      書記官   熊惠津
附錄本件判決論罪科刑法條：
石油管理法第40條第3項、第1項第4款
有下列各款情事之一者，處新台幣100 萬元以上500 萬元以下罰
鍰：
四、違反第33條第1 項規定，未經申請核准而設置儲油設備。
有第1 項各款情形之一而致生公共危險者，處2 年以下有期徒刑
、拘役或科或併科新台幣60萬元以上300萬元以下罰金。
                                                A


司法院資訊處製作；財團法人民間司法改革基金會備份。
